【裁判字號】    97,交聲,2904
【裁判日期】    980417
【裁判案由】    交管條例聲異
【裁判全文】
臺灣板橋地方法院交通事件裁定        97年度交聲字第2904號
原處分機關  交通部公路總局臺北區監理所
異  議  人
即受處分人  甲○○
上列異議人即受處分人因違反道路交通管理處罰條例案件，對於
交通部公路總局臺北區監理所中華民國九十七年九月十九日所為
北監自裁字裁四○─000000000號裁決處分聲明異議，
本院裁定如下：
        主  文
原處分撤銷。
甲○○汽車駕駛人，領有機器腳踏車執照駕駛小型車，處罰鍰新
臺幣陸仟元。
        理  由
一、按汽車駕駛人，領有機器腳踏車駕駛執照，駕駛小型車者，
    處新臺幣六千元以上一萬二千元以下罰鍰，並當場禁止其駕
    駛，道路交通管理處罰條例第二十一條第一項第二款定有明
    文。次按「送達，於應受送達人之住居所、事務所或營業所
    為之。但在行政機關辦公處所或他處會晤應受送達人時，得
    於會晤處所為之。」、「於應送達處所不獲會晤應受送達人
    時，得將文書付與有辨別事理能力之同居人、受僱人或應送
    達處所之接收郵件人員。」、「送達，不能依前二條規定為
    之者，得將文書寄存送達地之地方自治或警察機關，並作送
    達通知書兩份，一份黏貼於應受送達人住居所、事務所、營
    業所或其就業處所門首，另一份交由鄰居轉交或置於該送達
    處所信箱或其他適當位置，以為送達。」、「前項情形，由
    郵政機關為送達者，得將文書寄存於送達地之郵政機關。」
    ，行政程序法第七十二條第一項、第七十三條第一項、第七
    十四條第一項、第二項分別規定明確可循。
二、原處分意旨略以：異議人即受處分人甲○○於民國九十七年
    一月六日十八時七分許，行經臺北市○○○路與敦化北路口
    ，因駕駛車牌號碼為Ｋ九—六八六九號自用小客車，有「違
    規迴轉」之違規行為，經警攔停製單舉發。嗣經原處分機關
    查核發現異議人之自小客車駕駛執照，已於九十五年一月二
    十四日逕行註銷在案，原處分機關遂以違規單逕行舉發，並
    依道路交通管理處罰條例第二十一條第一項第二款之規定，
    裁處受處分人即異議人罰鍰新臺幣一萬二千元，並限於九十
    七年十月十九日前繳納，並註明上開罰鍰不繳納之處分。
三、聲明異議意旨略以：伊不知九十四年九月四日之停車費未繳
    ，致上開駕駛執照於九十五年一月二十四日被逕行註銷，直
    到九十七年九月二十六日收取本裁決書後才知悉，為此聲明
    異議，請求撤銷原處分云云。
四、經查：
  (一)本件受處分人即異議人甲○○民國九十四年六月十六日十一
    時四十分許，因「在道路收費停車處所停車不依規定繳費」
    違規，遭警舉發，嗣經原處分機關並據以裁決，以異議人違
    反道路交通管理處罰條例第五十六條第一項第十一款之規定
    ，以北監自裁字裁四○─ＣＰＰ一二九五九四號，裁處罰鍰
    新臺幣一千二百元，並限於九十五年一月八日前繳納，並註
    明：上開罰鍰逾期不繳納之處分（一）自九十五年一月九日
    起易處吊扣駕駛執照二個月，並限於九十五年一月二十三日
    前繳送。（二）九十五年一月二十三日前未繳送駕駛執照者
    ，自九十五年一月二十四日起易處吊銷，並逕行註銷駕駛執
    照。（三）駕駛執照吊（註）銷後，自九十五年一月二十四
    日起一年內不得重新考領駕駛執照等事項。而前開裁決書業
    經原處分機關依異議人住所地址臺北縣板橋市○○街十四巷
    十之一號辦理送達，因未獲會晤本人亦無受領文書之同居人
    、受僱人或應受送達人員，於九十四年十二月十六日已經郵
    務機關將該裁決書寄存於板橋中正路郵局，並作送達通知書
    兩份，一份黏貼於應受送達人住所門首，另一份置於該受送
    達處所信箱或適當位置以為送達，此有上開裁決書、送達證
    書影本各一紙附卷可據。故上開吊銷駕駛執照之裁決處分業
    已因對異議人之住所寄存送達而發生送達之效力乙節，足堪
    認定。
  (二)又上開吊銷駕駛執照裁決書將其不繳納罰鍰之法律效果明確
    記載，業如前述，且於九十四年十二月十六日送達異議人在
    案，此有上開裁決書及其送達證書各乙紙在卷可稽。然因受
    處分人即異議人並未依前開期限繳納罰鍰，原處分機關乃依
    道路交通管理處罰條例第六十五條第一項第一款之規定，自
    九十五年一月二十四日逕行註銷受處分人即異議人駕駛執照
    ，故異議人不得以其不知自小客車駕照已遭依法逕行註銷來
    解免其違規責任。又異議人即受處分人甲○○前於七十五年
    二月二十五日領有輕型機車駕照一節，業經交通部公路總局
    臺北區監理所板橋監理站九十八年三月十六日北監板二字第
    ○九八○○○○九三一號函文在卷可憑，則受處分人即異議
    人之小型車普通駕駛執照既於九十五年一月二十四日已被註
    銷在案，則異議人九十七年一月六日十八時七分許之駕車行
    為，屬「領有機器腳踏車駕駛執照駕駛小型車」之違規行為
    堪認無誤。
  (三)惟按違反道路交通管理處罰條例行為之處罰，處罰機關於裁
    決前，應給予違規行為人陳述之機會；而處罰機關對於行為
    人到案陳述不服舉發者，應使用違反道路交通管理事件裁決
    書裁決之，違反道路交通管理事件統一裁罰基準及處理細則
    第四十條、第四十一條第四項分別定有明文。又依違反道路
    交通管理事件統一裁罰基準表之規定，就道路交通管理處罰
    條例所定各項違規事件之處罰，係依受處分人是否於期限內
    繳納或到案聽候裁決，或逾越應到案期限而繳納罰鍰或到案
    聽候裁決或逕行裁決之日數長短，分別定有高低不一之處罰
    金額，其中就於期限內到案聽候裁決之行為人，均規定處以
    各該條所定最低額之罰鍰，其中就違反道路交通管理處罰條
    例第二十一條第一項第二款之部分，領有機器腳踏車駕駛執
    照駕駛小型車者，於期限內到案聽候裁決者，其罰鍰為六千
    元，然本件原舉發機關指定之到案期限固為九十七年二月二
    十八日，然上開舉發通知單迄於九十七年三月二十四日始寄
    存送達於板橋中正路郵局，以致異議人因此喪失於視為收受
    前開通知單後十五日內自動依規定標準繳納罰鍰之利益，原
    處分逕依逾期到案裁罰標準裁處罰鍰最高額即新臺幣一萬二
    千元，即難認適法妥當。是異議人違規事實固屬明確，然原
    處分既有上述可議之處，仍無可維持，爰依法撤銷原處分，
    另行裁處如主文，以期適法。
據上論斷，應依道路交通案件處理辦法第二十條，裁定如主文。
中    華    民    國    98    年    4     月    17    日
                      交通法庭  法  官  楊博欽
以上正本證明與原本無異
如不服本裁定應於送達後五日內向本院提出抗告狀
                                書記官  呂妍旻
中    華    民    國    98    年    4     月    17    日


司法院資訊處製作；財團法人民間司法改革基金會備份。
